【裁判字號】    92,交訴,31
【裁判日期】    920611
【裁判案由】    過失致死等
【裁判全文】
臺灣宜蘭地方法院刑事判決                          九十二年度交訴字第三一號
    公  訴  人  臺灣宜蘭地方法院檢察署檢察官
    被      告  乙○○
    選任辯護人  柯士斌律師
                黃豪志律師
右列被告因過失致死案件，經檢察官提起公訴（九十二年度偵字第二二一號），本院
判決如左：
    主  文
乙○○服用酒類，不能安全駕駛動力交通工具而駕駛，處有期徒刑貳月；又駕駛動力
交通工具肇事，致人死亡而逃逸，處有期徒刑柒月；又因過失致人於死，處有期徒刑
捌月。應執行有期徒刑壹年肆月。
    事  實
一、乙○○於民國九十一年八月十八日凌晨時許，在宜蘭縣羅東鎮太陽城ＫＴＶ內飲
    用啤酒後，已達酒醉不能安全駕駛動力交通工具之程度，竟仍於酒醉後駕騎車牌
    號碼ＩＡ─八○八○號自用小客車，沿宜蘭縣礁溪鄉○○○路，由宜蘭往礁溪方
    向行駛，於同日凌晨三時四十分許，行經中正南路二七九號前，其本應注意汽車
    行駛時，行車速度應依標誌或標線之規定，且駕駛人應注意車前狀況，後車與前
    車之間應保持隨時可以煞停之距離，而依當時天候晴朗、夜間道路有照明、路面
    乾燥、無缺陷，及無障礙物，視距良好，並無不能注意之情事，竟疏未注意，在
    限速時速六十公里之路段，貿然以高於時速八十公里之速度超速行駛，且未注意
    車前狀況，適有鄭清泉騎乘車牌號碼ＧＲＪ─五七三號重型機車，沿同一路段在
    乙○○駕駛之自用小客車前方行駛，乙○○駕駛之自用小客車因而自後方追撞，
    致鄭清泉人車倒地，因此受有頭、胸、腹、右左腳挫傷併骨折，因多發性損傷併
    內出血之傷害。而乙○○於肇事後，竟基於肇事逃逸之犯意，隨即駕車右轉瑪僯
    路駛離現場，惟因不勝酒力，而翻覆於距離該肇事路段二公里處瑪僯路之路旁水
    溝內，乙○○旋即棄車逃逸。而鄭清泉於送醫急救後，仍於九十一年八月十八日
    上午五時二十分許，因前揭傷害不治死亡。嗣乙○○於同日上午七時許，在宜蘭
    市○○○路為警循線查獲，並於上午八時二十一分許，經警測得其吐氣所含酒精
    濃度達每公升零點四五毫克。
二、案經本檢察官據報相驗自動檢舉及鄭清泉配偶甲○訴請臺灣宜蘭地方法院檢察署
    檢察官偵查起訴。
    理  由
一、訊據被告乙○○坦承於服用酒類後，已不能安全駕駛動力交通工具，仍駕駛上開
    自用小客車於九十一年八月十八日凌晨三時四十分許，沿宜蘭縣礁溪鄉○○○路
    ，由宜蘭往礁溪方向行駛，並於中正南路二七九號前，以時速八十公里速度超速
    行駛，且未注意車前狀況致追撞被害人鄭清泉騎乘之機車等情不諱。經查：
  (一)本件被害人鄭清泉確因本件車禍受有頭、胸、腹、右左腳挫傷併骨折，因多發性
    損傷併內出血，經送醫急救後，仍因上開傷害不治死亡，業經臺灣宜蘭地方法院
    檢察署檢察官督同法醫相驗屬實，製有勘驗筆錄、相驗屍體證明書、驗斷書及相
    驗照片在卷可憑。
  (二)證人詹文德於偵訊中證稱：伊距離乙○○二個車身，伊車速約九十公里，乙○○
    比伊快，案發時伊看見乙○○先緊急煞車，隨後聽見一聲巨響，伊直覺認為乙○
    ○撞上東西，伊緊急往右側內躲，但快掉入水溝時，又緊急往左轉才會滑在路面
    內側。伊本是閃躲乙○○之車，並閃過了，伊在左轉落回翻車時，有看到死者已
    倒地，位置就在伊正前方等語（參見九十一年八月二十七日偵訊筆錄）。依證人
    詹文德之上開證述，足證被告於車禍時之車速，顯已超過其自承之時速八十公里
    。而本件車禍地點之限速係時速六十公里，業據證人即警員官泰國證述在卷（參
    見本院九十二年五月九日訊問筆錄），而按汽車行駛時，行車速度應依標誌或標
    線之規定，無標誌或標線者，在市區道路不得超過五十公里，在郊外道路時速不
    得超過六十公里，又汽車行駛時，駕駛人應注意車前狀況，隨時採取必要之安全
    措施，且汽車再同一車道行駛時，除擬超越前車外，後車與前車之間應保持隨時
    可以煞停之距離，道路交通安全規則第九十三條第一項第一款、第九十四條第一
    項、第三項分別定有明文。被告駕駛自用小客車行駛上開路段，未注意車前狀況
    並與前車保持安全距離，而依當時天候晴朗、夜間道路有照明、路面乾燥、無缺
    陷，及無障礙物，視距良好，並無不能注意之情事，有卷附宜蘭縣警察局道路交
    通事故調查報告表可稽，被告竟疏未注意，在限速時速六十公里之路段，猶貿然
    以超過時速八十公里之速度行駛，其駕駛行為顯有過失。再本件經送請台灣省基
    宜區行車事故鑑定委員會鑑定之結果，亦同此認定，有該委員會九十二年四月九
    日基宜鑑字第九二○一一七號函所附鑑定意見書一份可佐。被害人鄭清泉係因本
    件車禍受有頭、胸、腹、右左腳挫傷併骨折，因多發性損傷併內出血之傷害，經
    送醫後不治死亡，則被害人之死亡與被告之過失行為間，顯有相當因果關係，被
    告自應負過失致死罪責。
  (三)本件車禍後，被告隨即右轉進入瑪僯路駛離現場，並翻覆於距離該肇事路段二公
    里處瑪僯路之路旁水溝內，此為被告自承在卷。證人即處理員警官泰國於本院調
    查中證稱：伊接獲勤務中心通報到現場，到現場時看到被害人躺在路中央，詹文
    德的自小客車在路中間，詹文德告訴伊是另外一部車子撞到，車子由瑪僯路跑掉
    ，詹文德有告訴伊車號，之後同事沿瑪僯路去找，有發現車子但沒有駕駛人，因
    此就將車子吊回去等語（參見本院九十二年五月九日訊問筆錄）。而本件車禍之
    發生原因係被告駕駛自用小客車自後追撞被害人騎乘之機車，已如前述，參以卷
    附車禍現場照片所示，被害人於車禍後係倒臥在道路中央，被告之自用小客車車
    頭凹陷毀損，證人詹文德之駕駛之自用小客車係翻倒在路中，則被告於車禍後，
    竟右轉進入瑪僯路，且不顧其友人詹文德而隨即駛離現場，亦見被告於車禍後肇
    事逃逸之犯意甚明。
  (四)按汽車駕駛人於飲酒後，其吐氣所含酒精濃度超過每公升零點二五毫克，不得駕
    駛，道路交通安全規則第一百十四條第二款定有明文，被告於肇事後，經警測得
    其吐氣中酒精濃度為每公升零點四五毫克，有卷附酒精濃度測試單一紙可佐，而
    本件事發生時間係九十一年八月十八日凌晨三時四十分許，被告嗣於同日上午七
    時許，在宜蘭市○○○路為警循線查獲，並於上午八時二十一分許，經警測得其
    吐氣所含酒精濃度達每公升零點四五毫克，則被告於車禍後迄為警實施吐氣中酒
    精濃度測試，其間間隔約四小時四十分許，顯見被告於車禍當時其吐氣中酒精濃
    度高於每公升零點四五毫克。又飲酒後酒精會使人之自主神經系統產生亢奮與認
    知功能的暫時性缺損，且酒後駕車之駕駛人對於移動景物的追蹤能力、經強光照
    射後恢復視力、監視四周之注意力，較平時缺乏等情，再駕駛人是否因酒醉而達
    不能安全駕駛動力交通工具，除衡之行為人駕車時飲用酒類之程度及血液中酒精
    含量之多寡外，並應參以行為人當時之精神狀態、駕馭車輛之情形及對於交通號
    誌或指揮之遵守能力，以資相佐。而被告肇事當時天候晴朗、夜間道路有照明、
    路面乾燥、無缺陷，及無障礙物，視距良好，並無不能注意之情事，有上開道路
    交通事故調查報告表附卷可查，被告未能注意前方行駛之車輛，並自後追撞，顯
    見被告肇事當時確係酒醉後導致注意力無法集中，而達不能安全駕駛動力交通工
    具之程度
  (五)綜上所述，本件事證明確，被告犯行堪以認定，應法論科。
二、核被告乙○○所為，係犯刑法第一百八十五條之三之公共危險罪、第一百八十五
    條之四之肇事逃逸罪及第二百七十六條第一項之過失致死罪。被告酒醉駕車，已
    如前述，因而致人死亡，依法應負刑事責任者，應依道路交通管理處罰條例第八
    十六條第一項規定，就被告所犯過失致死部分，加重其刑。又被告所犯上開三罪
    間，犯意個別，行為互殊，應予分論併罰。爰審酌被告過失之程度，且於犯後深
    表悔悟，並與被害人家屬達成和解，有宜蘭縣礁溪鄉調解委員會調解書附卷可證
    ，被害人家屬亦表示予以原諒等一切情狀，就被告上開三罪分別量處如主文所示
    之刑，並定其應執行刑，以示懲儆。
據上論斷，應依刑事訴訟法第二百九十九條第一項前段，刑法第一百八十五條之三、
第一百八十五條之四、第二百七十六條第一項、第五十一條第五款，道路交通管理處
罰條例第八十六條第一項，罰金罰鍰提高標準條例第一條前段判決如主文。
本案經檢察官張誌洋到庭執行職務
中      華      民      國    九十二    年      六      月     十一     日
                              臺灣宜蘭地方法院交通法庭
                                        審判長法  官  黃  永  勝
                                              法  官  郭  顏  毓
                                              法  官  辜  漢  忠
右正本證明與原本無異。
如不服本判決，應於判決送達後十日內，向本院提出上訴狀。（應附繕本）
                                              書記官  林  秀  麗
中      華      民      國    九十二    年      六      月     十二     日
附錄本案論罪科刑法條全文：
刑法第一百八十五條之三
服用毒品、麻醉藥品、酒類或其他相類之物，不能安全駕駛動力交通工具而駕駛者，
處一年以下有期徒刑、拘役或三萬元以下罰金。
刑法第一百八十五條之四
駕駛動力交通工具肇事，致人死傷而逃逸者，處六月以上五年以下有期徒刑。
刑法第二百七十六條第一項
因過失致人於死者，處二年以下有期徒刑、拘役或二千元以下罰金。


司法院資訊處製作；財團法人民間司法改革基金會備份。
